【裁判字號】    94,訴,2394
【裁判日期】    950221
【裁判案由】    妨害自由等
【裁判全文】
臺灣板橋地方法院刑事判決              94年度訴字第2394號
公  訴  人  臺灣板橋地方法院檢察署檢察官
被      告  乙○○
選任辯護人  何乃隆  律師
            蘇豐展  律師
上列被告因妨害自由等案件，經檢察官提起公訴（九十四年度核
退偵字第七六號），被告於本院準備程序進行中就被訴事實為有
罪之陳述，經本院合議庭裁定由受命法官獨任進行簡式審判程序
，判決如下：
    主  文
乙○○共同以非法方法，剝奪人之行動自由，處拘役伍拾日，如
易科罰金，以參佰元折算壹日。緩刑貳年。
    事  實
一、乙○○、庚○○（另經本院判處拘役五十日，緩刑二年在案
    ）為址設臺北縣蘆洲市○○○路二五五號一樓「鑫發小客車
    租賃公司」（下稱鑫發租車公司）蘆洲分店之店長（現已離
    職）、店員，戊○○、丁○○（均另經本院判處拘役五十九
    日在案）為鑫發租車公司板橋總店之負責人及五股分店之店
    長，李慰強、邱文政（上二人均經檢察官為不起訴處分確定
    ，另移送軍事審判機關偵辦）為鑫發租車公司之前員工，丙○○、辛○○（均另經本院判處拘役五十日，緩刑二年在案
    ）、甲○○（另經本院判處拘役五十日在案）則分別為乙○○之友人、該租車行之顧客及戊○○之友人。於民國九十三
    年五月八日凌晨零時三十分許，己○○攜同其女友壬○○前
    往上址鑫發租車公司蘆洲分店返還所租用之車輛時，因車輛
    疑似受損之事與乙○○、庚○○發生爭執，乙○○乃通知丁○○、邱文政前來協助處理，並因己○○另有積欠鑫發租車
    公司板橋總店車租而通知戊○○，戊○○亦協同甲○○、李
    慰強前往上址鑫發租車公司蘆洲分店欲催討車租，丙○○、
    辛○○則適在上址店內。嗣雙方因協調不成，戊○○竟與丙○○、辛○○、乙○○、甲○○、丁○○、庚○○、李慰強
    、邱文政共同基於剝奪己○○、壬○○行動自由之犯意聯絡
    ，大喊把車行鐵門拉下來，乙○○聽聞後即將鐵門拉下，阻
    止己○○、壬○○自由離去，並由辛○○將壬○○強押至辦
    公室外看管，其他人則繼續在辦公室內與己○○談判，以此
    非法之方法共同剝奪己○○、壬○○之行動自由。期間因談
    判破裂，戊○○、丙○○、辛○○、乙○○、甲○○、丁○○、庚○○、李慰強、邱文政復共同基於傷害人之身體之犯
    意聯絡，由戊○○發號施令，由丙○○、辛○○、乙○○、
    甲○○、丁○○、庚○○、李慰強、邱文政或以徒手，或以
    電擊棒、鋁製棒球棒、木製棒球棒、木劍、木棒毆打己○○
    ，致己○○受有頭部外傷、頭皮撕裂傷、左手開放性傷口併
    第三指骨折、右手肘尺骨近端骨折、右側大腿開放性傷口、
    右側小腿異物、背部、四肢多處瘀青之傷害（傷害部分經己○○撤回告訴，不另為公訴不受理之諭知如後），嗣因警方
    據報前往現場處理，己○○、壬○○始得離去。
二、案經己○○、壬○○訴由臺北縣政府警察局蘆洲分局報請臺
    灣板橋地方法院檢察署檢察官偵查起訴。本院於準備程序進
    行中，被告就被訴事實為有罪之陳述，經告知被告簡式審判
    程序之旨，並聽取當事人之意見後，裁定進行簡式審判程序
    。
    理  由
一、上揭犯罪事實，業經被告乙○○於本院準備程序及審理中坦
    承不諱，核與證人己○○、壬○○於警詢中、證人黃光慈於
    警詢及偵查中之證述情節、共犯李慰強、邱文政於警詢及偵
    查中之供述情節大致相符，並有照片影本九張、刑案現場照
    片二十六張附卷可稽，足認被告之自白與事實相符，洵堪採
    為認定事實之依據。事證明確，被告犯行，已堪認定。
二、核被告乙○○所為，係犯刑法第三百零二條第一項之以非法
    方法剝奪人之行動自由罪。又被告乙○○與同案被告丙○○
    、辛○○、甲○○、丁○○、戊○○、庚○○、另案被告李
    慰強、邱文政就上開犯行間，有犯意之聯絡及行為之分擔，
    皆為共同正犯。又被告乙○○以一行為剝奪告訴人己○○、
    壬○○二人之行動自由，觸犯構成要件相同之罪，為想像競
    合犯，應依刑法第五十五條前段規定，從一以非法方法剝奪
    人之行動自由罪論處。爰審酌被告乙○○因告訴人己○○積
    欠車租、損壞租用車輛一事與之發生爭執，不知理性解決，
    竟即以非法之方式剝奪告訴人己○○、壬○○之行動自由，
    實應予非難，兼衡其前無前科，及其犯罪之動機、目的、手
    段，犯後坦承犯行之態度，並已與告訴人己○○達成和解，
    有和解書一紙在卷可參等一切情狀，量處如主文所示之刑，
    並諭知易科罰金之折算標準。又查，被告前未曾受有期徒刑
    以上刑之宣告，有臺灣高等法院被告前案紀錄表一件在卷可
    稽，其因一時失慮，致觸犯本件犯行，事後已坦承犯行，深
    具悔意，經此偵審程序及罪刑之宣告，當知所警惕，信無再
    犯之虞，本院因認暫不執行其刑為當，併予以宣告緩刑二年
    ，用啟自新。
三、公訴意旨另以：被告戊○○、乙○○、丙○○、辛○○、甲○○、丁○○、庚○○復共同基於傷害人之身體之犯意聯絡
    ，由被告戊○○發號施令，由被告丙○○、辛○○、乙○○
    、甲○○、丁○○、庚○○分持電擊棒、鋁製棒球棒、木製
    棒球棒、木劍、木棒或徒手毆打己○○，另被告戊○○、乙○○、庚○○、丁○○、辛○○、丙○○、甲○○在與己○○爭奪槍枝之際，子彈擊發並貫穿己○○左手中指（此部分
    無法確定係何人按扣扳機，且無法證明具有故意過失；被告
    戊○○、乙○○、庚○○、丁○○、辛○○、丙○○、甲○○所涉違反槍砲彈藥刀械管制條例部分，均另經檢察官為不
    起訴處分確定），致己○○受有頭部外傷、頭皮撕裂傷、左
    手開放性傷口併第三指骨折、右手肘尺骨近端骨折、右側大
    腿開放性傷口、右側小腿異物、背部、四肢多處瘀青之傷害
    ，因認被告乙○○此部分另涉有刑法第二百七十七條第一項
    之傷害罪嫌。按告訴乃論之罪，告訴人於第一審辯論終結前
    得撤回其告訴，又告訴經撤回者，應諭知不受理之判決，刑
    事訴訟法第二百三十八條第一項、第三百零三條第三款分別
    定有明文。本件告訴人己○○告訴被告乙○○傷害案件，起
    訴書認被告乙○○係觸犯刑法第二百七十七條第一項之傷害
    罪，依同法第二百八十七條前段之規定，須告訴乃論。茲據
    告訴人己○○於本院九十五年一月二十四日準備程序中當庭
    撤回對被告乙○○之告訴，有本院九十五年一月二十四日準
    備程序筆錄在卷可稽，揆諸前開說明，本應為不受理判決之
    諭知，惟公訴意旨認此部分與前開有罪部分有想像競合犯之
    裁判上一罪關係，爰不另為公訴不受理之諭知。
據上論斷，應依刑事訴訟法第二百七十三條之一第一項、第二百
九十九條第一項前段，刑法第二十八條、第三百零二條第一項、
第五十五條、第四十一條第一項前段、第七十四條第一款，罰金
罰鍰提高標準條例第一條前段、第二條，判決如主文。
本案經檢察官黃怡華到庭執行職務。
中    華    民    國  九十五  年    二    月  二十一  日
                  刑事第十九庭  法  官    曾淑娟
上列正本證明與原本無異。
如不服本判決，應於判決送達後十日內向本院提出上訴狀（應附
繕本），上訴於臺灣高等法院。
                                書記官    陳金鳳
中    華    民    國  九十五  年    二    月  二十二  日
附錄本案論罪科刑法條全文：
中華民國刑法第三百零二條：
私行拘禁或以其他非法方法，剝奪人之行動自由者，處五年以下
有期徒刑、拘役或三百元以下罰金。
因而致人於死者，處無期徒刑或七年以上有期徒刑，致重傷者，
處三年以上十年以下有期徒刑。
第一項之未遂犯罰之。


司法院資訊處製作；財團法人民間司法改革基金會備份。
